【裁判字號】    96,訴,945
【裁判日期】    971222
【裁判案由】    組織犯罪條例等
【裁判全文】
臺灣臺南地方法院刑事判決               96年度訴字第945號
公  訴  人  臺灣臺南地方法院檢察署檢察官
被      告  丁○○
選任辯護人  蘇正信律師
            蔡進欽律師
            蔡弘琳律師
被      告  壬○○
選任辯護人  李文禎律師
            黃如流律師
            黃小舫律師
被      告  丙○○
選任辯護人  徐建光律師
被      告  己○○
選任辯護人  林錫恩律師
            黃俊達律師
            莊信泰律師
被      告  癸○○
                    （現於台東東成技能訓練所執行中）
選任辯護人  蘇正信律師
            蔡進欽律師
            蔡弘琳律師
被      告  戊○○
選任辯護人  郭宗塘律師
            李宗貴律師
            傅美櫻律師
被      告  庚○○
            乙○○
            甲○○
            辛○○
上列被告因組織犯罪條例等案件，經檢察官提起公訴（96年度偵
字第7129、5635號），本院判決如下：
    主  文
丁○○共同犯圖利聚眾賭博罪，處有期徒刑貳年，減為有期徒刑
壹年。扣案如附表三（一）至（六）所示之物品均沒收。又共同
犯剝奪他人行動自由罪，處有期徒刑壹年，減為有期徒刑陸月。
又共同犯剝奪他人行動自由罪，處有期徒刑貳年，減為有期徒刑
壹年。又共同犯剝奪他人行動自由罪，處有期徒刑年陸月，減
為有期徒刑壹年玖月。又共同犯剝奪他人行動自由罪，處有期徒
刑拾月，減為有期徒刑伍月。應執行有期徒刑肆年陸月。扣案如
附表三（一）至（六）所示之物品均沒收。其餘被訴（如附表二
編號1所示）部分無罪。
壬○○共同犯圖利聚眾賭博罪，處有期徒刑壹年，減為有期徒刑
陸月。扣案如附表三（一）至（六）所示之物品均沒收。又共同
犯剝奪他人行動自由罪，處有期徒刑壹年，減為有期徒刑陸月。
又共同犯剝奪他人行動自由罪，處有期徒刑捌月，減為有期徒刑
肆月。又共同犯剝奪他人行動自由罪，處有期徒刑捌月，減為有
期徒刑肆月。應執行有期徒刑壹年陸月。扣案如附表三（一）至
（六）所示之物品均沒收。其餘被訴（如附表二編號2所示）部
分無罪。
丙○○共同犯圖利聚眾賭博罪，處有期徒刑壹年貳月，減為有期
徒刑柒月。扣案如附表三（一）至（六）所示之物品均沒收。其
餘被訴（如附表二編號3所示）部分無罪。
己○○共同犯圖利聚眾賭博罪，處有期徒刑壹年，減為有期徒刑
陸月。扣案如附表三（一）至（六）所示之物品均沒收。又共同
犯剝奪他人行動自由罪，處有期徒刑捌月，減為有期徒刑肆月。
又共同犯剝奪他人行動自由罪，處有期徒刑拾月，減為有期徒刑
伍月。又共同犯剝奪他人行動自由罪，處有期徒刑捌月，減為有
期徒刑肆月。又共同犯剝奪他人行動自由罪，處有期徒刑捌月，
減為有期徒刑肆月。應執行有期徒刑壹年玖月。扣案如附表三（
一）至（六）所示之物品均沒收。其餘被訴（如附表二編號4所
示）部分無罪。
癸○○共同犯剝奪他人行動自由罪，累犯，處有期徒刑拾月，減
為有期徒刑伍月。又共同犯剝奪他人行動自由罪，累犯，處有期
徒刑壹年陸月，減為有期徒刑玖月。又共同犯剝奪他人行動自由
罪，累犯，處有期徒刑年，減為有期徒刑壹年陸月。應執行有
期徒刑貳年陸月。其餘被訴（如附表二編號5所示）部分無罪。
戊○○共同犯圖利聚眾賭博罪，處有期徒刑壹年，減為有期徒刑
陸月。扣案如附表三（一）至（六）所示之物品均沒收。又共同
犯剝奪他人行動自由罪，處有期徒刑捌月，減為有期徒刑肆月。
應執行有期徒刑捌月。扣案如附表三（一）至（六）所示之物品
均沒收。其餘被訴（如附表二編號6所示）部分無罪。
庚○○共同犯圖利聚眾賭博罪，處有期徒刑壹年，減為有期徒刑
陸月，如易科罰金以新臺幣壹仟元折算壹日。緩刑伍年，緩刑期
間付保護管束，並自判決確定之日起肆年陸月內，向檢察官所指
定之公益團體、地方自治團體或社區提供貳佰小時之義務勞務。
扣案如附表三（一）至（六）所示之物品均沒收。其餘被訴（如
附表二編號7所示）部分無罪。
乙○○共同犯剝奪他人行動自由罪，處有期徒刑貳年拾月，減為
有期徒刑壹年伍月。其餘被訴（如附表二編號8所示）部分無罪
。
甲○○共同犯圖利聚眾賭博罪，處有期徒刑壹年，減為有期徒刑
陸月，如易科罰金以新臺幣壹仟元折算壹日。扣案如附表三（一
）至（六）所示之物品均沒收。其餘被訴（如附表二編號9所示
）部分無罪。
辛○○共同犯圖利聚眾賭博罪，處有期徒刑壹年貳月，減為有期
徒刑柒月。緩刑年，緩刑期間付保護管束，並自判決確定之日
起壹年內，向公庫支付新臺幣貳拾萬元。扣案如附表三（一）至
（六）所示之物品均沒收。其餘被訴（如附表二編號10所示）部
分無罪。
    事  實
一、丁○○與辛○○、壬○○、丙○○、己○○、戊○○、庚○○、甲○○等人基於犯意聯絡，由丁○○自95年3月間起至
    96年3月29日止，分別以臺南市○○路489號、府平路267巷
    37號、民權路3段400巷30號2樓等處為據點，經營以職業棒
    球（以下簡稱職棒）比賽結果作為輸贏依據之職棒簽賭業務
    ，共同意圖營利聚眾賭博。其分工方式為：由辛○○擔任會
    計記錄賭帳；壬○○（綽號多多）、己○○（綽號金光）則
    負責賭債催收工作；戊○○及涂俊宇（綽號土豆）2人為丁○○之下線（俗稱「柱仔腳」），負責招攬賭客簽注；庚○○則負責賭客電腦帳戶之開啟及核算帳務等工作。丙○○則
    自95年初起自行經營職棒簽賭，並自95年11月間起，與丁○○合夥，共同經營前開職棒簽賭業務，且負責接洽網路賭博
    「新板」、「開板」（提供帳號、密碼）及對帳工作，與「
    紙板」（即電話簽賭）之簽賭業務。其賭博方式為：以美國
    及臺灣職業棒球比賽結果作為輸贏之依據，分為「電腦（網
    路）」、「紙盤（紙板）」2種。電腦（網路）下注部分，
    由丁○○提供密碼供賭客上網下注，每注最少新臺幣（下同
    ）100元，最大則視不同網站之限制而定，押注時有不同之
    賠率。丁○○則從其轉向不同網站簽注，因不同網站間之賠
    率（水位）落差，套取賭金損失與彩金獲利間之差額（俗稱
    「水錢」）作為利潤。另「紙盤」下注部分則係由賭客直接
    打電話向丁○○下注，每一注金額、賠率固定，賭客下注時
    不需先交付賭金，俟輸贏決定時，賭客每押注1萬元如未押
    中需支付賭金賠9900元；如押中則可贏得彩金9500元。丁○○則從中賺取賭金與彩金差額作為利潤。
二、丁○○等人為催討他人所積欠之賭債及借款，分別有下列以
    非法方法剝奪他人行動自由行為：
（一）丁○○與戊○○、癸○○（曾於89年間因竊盜案件經本院
      判處有期徒刑9月確定；再因傷害案件經本院判處有期徒
      刑6月確定；另因重傷害案件經本院判處有期徒刑5年，由
      臺灣高等法院臺南分院駁回上訴後確定。合併定應執行刑
      為有期徒刑6年確定，甫於95年8月10日縮刑期滿執行完畢
      ，翌日出監）、己○○等人基於剝奪他人行動自由之犯意
      聯絡，由丁○○於95年8月25日晚間要求子○○打電話邀
      約積欠丁○○賭債之友人寅○○至臺南市○○路489號。
      嗣寅○○於同日晚間約22時許進入該處2樓時，丁○○隨
      即拿起茶杯往寅○○身上重摔，同時間戊○○、癸○○、
      己○○等人見狀亦毆打寅○○，造成寅○○身體多處受傷
      （傷害部分未據告訴）。隨後丁○○喝令寅○○坐在沙發
      上，並拿出空白本票10張，強迫寅○○簽下每張金額30萬
      元之本票共10張合計300萬元，寅○○不從又遭癸○○動
      手毆打身體腹部，其後寅○○簽下本票，並由子○○背書
      保證後，丁○○始於翌日凌晨約2時許釋放寅○○離去。
（二）子○○因積欠丁○○賭債無力償還，丁○○乃與癸○○、
      壬○○、己○○等人基於剝奪他人行動自由之犯意聯絡，
      由丁○○於95年12月15日晚上21時許，以電話要求子○○
      前往文平路489號，子○○到達現場後，丁○○並指使壬○○以膠帶將子○○雙眼矇住，且由己○○開車，強押子
      ○○至臺南市○○路267巷37號2樓空屋內，丁○○、癸○○亦前往前開府平路空屋，逼問子○○要如何處理債務。
      隨後壬○○、己○○二人又再將子○○載回文平路489號
      ，且由子○○以電話聯繫女友巳○○前來文平路489號，
      癸○○並徒手毆打子○○腹部。巳○○於同日晚間約23時
      許到達現場後，見子○○遭限制行動自由且左眼角有紅腫
      ，丁○○並要求巳○○簽下100萬元之本票換取子○○及
      寅○○2人之前已簽下之700萬元本票，始同意讓巳○○將
      子○○帶走。巳○○因懼怕如不簽本票，丁○○等人不會
      讓其2人離開，以致不得已才簽下100萬元本票。巳○○簽
      完本票後表示要帶走子○○，惟丁○○非但未歸還之前所
      稱之700萬元本票，尚且不讓子○○、巳○○二人離去，
      而與癸○○及不詳友人共同強押子○○及巳○○一同前往
      台南縣下營鄉○○○街156號與子○○父母協商處理債務
      後，始於95年12月16日凌晨約3時許釋放子○○，並與巳
      ○○回文平路上址，將車輛鑰匙交還巳○○後，巳○○始
      自行離去。
（三）卯○○因職棒簽賭及借貸關係，共積欠丁○○166萬元，
      無力償還，95年11月11日凌晨卯○○之妻丑○○因不詳原
      因至臺南市○○路489號丁○○處，丁○○即以電話恫嚇
      卯○○，要求卯○○前往處理債務，否則將對丑○○不利
      ，卯○○迫於無奈於同日凌晨約5時許前往上址。丁○○
      、癸○○、乙○○等人待卯○○進入後，遂分持球棒及以
      徒手方式毆打卯○○（傷害部分未據告訴），丑○○欲阻
      止癸○○等人毆打卯○○時，壬○○、己○○即將丑○○
      帶至另一房間隔離。其後己○○、壬○○2人攙扶傷重行
      動不便之卯○○及丑○○上車，由丁○○等人開車強押卯
      ○○及丑○○二人至臺南縣永康市○○路「興漾」洗車場
      內逼討債務。丁○○並以「限5通給你打電話向親友調借
      現金償還債務之機會，只要任何一通電話無人接聽或拒絕
      ，就對你不利」等語恐嚇卯○○，致使卯○○心生畏懼，
      不得已打電話向親友調錢。詎卯○○第一通電話向友人調
      ，友人無力幫忙後，丁○○竟要求癸○○、乙○○等人持
      球棒毆打卯○○右腳小腿；卯○○再撥打電話給其父母親
      未接通。丁○○又要求癸○○、乙○○二人持球棒毆打卯
      ○○左手，導致卯○○左手尺骨骨折；卯○○忍痛撥打第
      三通電話向姨丈借錢，丁○○搶話機接聽，卯○○之姨丈
      誤以為係詐騙集團而掛斷。丁○○等人又打斷卯○○左腳
      小指，導致卯○○左腳第五趾近端趾骨骨折；第四通電話
      由丁○○直接與卯○○之岳母通話，當丁○○得知卯○○
      之岳母人在台北無法處理時，即要求癸○○等人將卯○○
      雙眼蒙住後，圍毆卯○○。隨後再逼迫丑○○簽下本票及
      借據，持續剝奪卯○○及丑○○二人人身自由直至當日下
      午14時許始獲釋放。
（四）午○○因積欠丁○○賭債，無力償還，丁○○於95年11月
      27日凌晨約4時許與己○○、壬○○等人基於剝奪他人行
      動自由之犯意聯絡，共同至謝某所上班之「天上人間」酒
      店大門前，強押午○○上丁○○所駕駛之賓士休旅車，載
      回臺南市○○路489號之丁○○等人據點處理賭債。午○○因無力償還，乃以電話商請「天上人間」酒店總經理與
      丁○○協調債務，並約定以每星期四歸還2萬元之方式分
      期償還前開賭債，丁○○始於同日凌晨約6時許讓午○○
      離去。
三、嗣經臺灣臺南地方法院檢察署檢察官指揮經警方持搜索票於
    96年3月29日15時45分在丁○○位於臺南市安平區○○○街
    166號住處三樓丁○○主臥室搜索查獲丁○○所有，供經營
    職棒簽賭所用或所得之如附表三（一）所示物品；於同日15
    時50分於戊○○位於台南市○○街41巷86號住處，搜索查獲
    戊○○所有，供經營職棒簽賭所用或所得之如附表三（二）
    所示物品；於同日16時36分於丙○○位於台南市○○○街
    245號4樓之4住處，搜索查獲丙○○所有，供經營職棒簽賭
    所用或所得之如附表三（三）所示物品；於同日15時30分於
    臺南市○○區○○路3段400巷30號2樓，搜索查獲丙○○所
    有，供經營職棒簽賭所用或所得之如附表三（四）所示物品
    ；於同日15時40分於臺南市○○路267巷39號，搜索查獲戊○○所有，供經營職棒簽賭所用之如附表三（五）所示現金
    ；於同日17時10分於臺南市○○路267巷37號搜索查獲己○○所有，經營職棒簽賭所得之如附表三（六）所示物品。
四、案經臺南市警察局第六分局、刑事警察局偵八隊報告暨臺灣
    臺南地方法院檢察署檢察官自動檢舉偵查起訴。
    理  由
甲、有罪部分
壹、證據能力部分
（一）按被告之自白非出於強暴、脅迫、利誘、詐欺、疲勞訊問
      、違法羈押或其他不正之方法，且與事實相符者，得為證
      據。刑事訴訟法第156條第1項定有明文。查本件被告等人
      於本院行準備程序及審理程序時，對於公訴檢察官提出被
      告於警詢時及偵查中之筆錄證據能力均不爭執，亦未抗辯
      其自白非出於任意性，復查無明顯事證足認檢察官及警察
      機關於製作該等筆錄時，有對被告施以法律所禁止之不正
      方法等情事，應認被告之自白均具有任意性，而具有證據
      能力。
（二）次按被告以外之人於審判外之言詞或書面陳述，除法律有
      規定者外，不得作為證據。被告以外之人於審判外之陳述
      ，雖不符前四條之規定，而經當事人於審判程序同意作為
      證據，法院審酌該言詞陳述或書面陳述作成時之情況，認
      為適當者，亦得為證據。當事人、代理人或辯護人於法院
      調查證據時，知有第159條第1項不得為證據之情形，而未
      於言詞辯論終結前聲明異議者，視為有前項之同意。刑事
      訴訟法第159條第1項、第159條之5分別定有明文。經查，
      證人即共同被告丁○○、辛○○、壬○○、丙○○、己○○、癸○○、戊○○、庚○○、乙○○、甲○○、證人即
      被害人寅○○、子○○、巳○○、卯○○、午○○及證人
      莊佳潾、蘇冠章、張見名於警詢時之言詞陳述，均係被告
      以外之人於審判外所為之言詞陳述，核其性質屬傳聞證據
      ，依刑事訴訟法第159條第1項規定，本不具證據能力。惟
      查，被告丁○○、癸○○、戊○○、甲○○、辛○○、庚○○對於公訴檢察官提出前開證人於與渠等被訴事實有關
      之警詢時之言詞陳述證據能力不爭執；其餘被告亦對莊佳
      潾、蘇冠章、張見名於警詢時之言詞陳述證據能力不爭執
      ，亦未於言詞辯論終結前聲明異議，本院審酌渠等陳述時
      之客觀情狀，既無受違法詢問或影響證人陳述任意性等不
      適當之情況發生，其證述內容又與本件事實有相當之關聯
      性，復查無其他情節重大或使證人陳述可信度明顯過低之
      情事，依據前述刑事訴訟法第159條之5規定，證人即共同
      被告丁○○、辛○○、壬○○、丙○○、己○○、癸○○
      、戊○○、庚○○、乙○○、甲○○、證人即被害人寅○○、子○○、巳○○、卯○○、午○○及證人莊佳潾、蘇
      冠章、張見名於警詢時之言詞陳述，與被告丁○○、癸○○、戊○○、甲○○、辛○○、庚○○被訴事實有關而為
      檢察官列為證據部分之警詢時所為之言詞陳述自亦有證據
      能力。證人莊佳潾、蘇冠章、張見名於警詢時之言詞陳述
      對其他被告部分亦均有證據能力。
（三）扣案如附表三示之物品均非依憑人之記憶再加以轉述而得
      ，是以上開各物證均非供述證據，殊無傳聞證據排除法則
      之適用，復無證據證明係公務員違背法定程序或經偽造、
      變造所取得，而上開物證又與本件事實具有相當之關聯性
      ，應認均有證據能力。
貳、實體部分
一、前開事實一（圖利聚眾賭博）部分業據被告丁○○、戊○○
    、庚○○、辛○○坦承不諱，並有扣案如附表三所示物品可
    資佐證；被告丙○○則坦承有賭博罪犯行，另稱他是聯絡自
    己的樁腳，被告丁○○自己的樁腳自己聯絡，96年（按應係
    95 年）11月份以後才有一起經營，之前是他自己經營的。
    另被告壬○○、己○○、甲○○等人於本院準備程序時雖表
    示願意認罪，然嗣於審理程序時否認有前開犯行，被告壬○○辯稱：他雖有賭博，但只有「打水」（利用不同簽賭網站
    所開出同一隊賠率（水位）落差，依賠率算出二邊彩金數額
    後，決定二邊不同之押注金額，二邊押注（交岔投注），套
    取賭金損失與彩金獲利間之差額作為利潤）。他沒有收帳，
    只是有時侯被告丁○○沒有空，會叫他幫忙去定點等人，拿
    錢回來給被告丁○○云云。被告己○○辯稱：他沒有在被告
    丁○○那邊收帳，他是自己有在做職棒簽賭，沒有在被告丁○○那邊下注，也沒有幫被告丁○○收帳云云。被告甲○○
    辯稱：賭博部分他是和朋友討論後就向被告丙○○下注，他
    單純只有簽賭而已云云。經查：
（一）被告丙○○於警詢中供稱「（問：你在臺南市安平區○○○街245號4樓之4經營職棒簽賭站至何時為止？答：）大
      約是95年11月份左右結束。」（偵1卷第291頁）、「（問
      ：你之後是否與丁○○共同在台南市○○區○○路267巷
      37號及台南市○○區○○路3段400巷30號2樓繼續經營職
      棒及網路簽賭站？係從何時開始？答：）是的，自95年11
      月份左右開始合作在府平路267巷37號經營職棒簽賭，直
      至96年3月份才在民權路3段400巷30號2樓繼續經營。」（
      偵1卷第292頁）。、「．．．戊○○確實是我的下線．
      ．．」（警卷第109頁）、「是戊○○先與丁○○先談好
      網路簽賭共同輸贏成數，然後丁○○叫我提供一組大玩家
      網路簽賭帳號密碼給戊○○，之後是約定由我們佔3成、
      戊○○佔7成，再由戊○○與他招攬的賭客輸贏，並可抽
      取不特定之佣金。」（警卷第110頁）；於偵查中並供稱
      「．．．我因為經營這個（職棒簽賭）認識丁○○，後來
      才一起經營，我跟丁○○一起經營是從95年11月份開始。
      」（偵1卷第295頁）、「（問：你們共同經營時係提供何
      名稱之網路簽賭站供不特定人簽賭？答：）由我提供「大
      玩家運動網」之網站，另丁○○提供「聲寶運動網」之網
      站，二人合夥共同經營。其他網站都是在打水的，不是在
      經營。打水的都是我負責，．．．」、「（問：跟丁○○
      合夥期間每日收受之下注金額為何？答：）每個賭博網站
      下注金額約新台幣100多萬左右，總金額約新台幣200多萬
      ，另外俗稱紙板之中華職棒簽賭部分是從96年3月份開始
      經營，每日收受下注金額約新台幣40-50萬左右。」（偵1
      卷第296頁）。共同被告庚○○於偵查中亦結證稱「他（
      即被告丁○○）經營之職棒簽賭站無固定名稱，以丁○○
      本人為首，旗下員工有我、辛○○、壬○○、己○○、丙○○、癸○○。另外俊宇則算是他下游。」（偵1卷第36
      頁）、「（問：丁○○跟丙○○負責什麼? 答：）丁○○
      及丙○○負責去接上線賭站及開拓客源，他們兩個算是合
      夥，分帳方式好像是對分。」（偵1卷第36頁）。從而，
      被告丙○○自95年11月間起，與被告丁○○合夥共同經營
      前開職棒簽賭而聚眾賭博之犯行，應可認定。
（二）被告壬○○於警詢中坦承「我白天從事汽車修護工，晚上
      則幫我老闆從事經營網路職棒簽賭工作」（警卷第82頁）
      ；於偵查中亦供稱「我會幫他（即被告丁○○）處理開會
      員給賭客，我是從95年3、4月開始幫他處理這部分，開會
      員主要就是賭客要下注時候，他會告訴我他要的帳號、密
      碼、金額，我就幫他們開帳號、密碼．．．」（96年度偵
      字第5635號第1卷（以下簡稱偵1卷）第50頁）。共同被告
      庚○○於偵查中亦結證稱「如果還是收不到（帳）的話，
      就由癸○○、壬○○、己○○跟丁○○還有癸○○的一些
      朋友直接去找被害人討債」（偵1卷第36頁）。參諸被告
      壬○○於本院所稱「有時侯被告丁○○沒有空，會叫我幫
      忙去定點等人，拿錢回來給被告丁○○」（本院97年11月
      20 日審判筆錄）等語，及被告壬○○有參與向被害人子
      ○○、卯○○、午○○等人催討債務行動，且依卷附通訊
      監察譯文表所載被告壬○○與被告丁○○之通話內容中，
      亦有「被告丁○○：你們跑去那？被告壬○○（多多）：
      找鳳凰阿！被告丁○○：怎那麼久？被告壬○○（多多）
      ：【在這跟他說，他說可以算軟一點嗎？】．．．」（本
      院96 年度聲羈字第140號卷第33頁）等對話內容，益徵被
      告壬○○應有為被告丁○○催收賭債犯行。
（三）被告己○○於警詢中供稱「（問：你於何時開始替丁○○
      向何人催討債務? 係何種債務? 答：）自95年底開始幫丁○○向綽號「明天」之午○○、綽號「大頭」之卯○○、
      林世傑、綽號「阿原」之計程車司機催討職棒簽賭債務。
      」、「因我本身有金錢上之需要，向丁○○開口，他都會
      提供給我，所以我完全沒任何代價幫丁○○向人討債。」
      （警卷第126頁）、「（問：你有無參與丁○○所經營之
      職棒及網路簽賭站? 答：）有。」、「（問：係擔任簽賭
      站何種工作? 答：）有時負責幫丁○○催討賭債及與丁○○少數的賭客對賭輸贏。」、「（問：丙○○於丁○○所
      經營之簽賭站擔任何種工作? 答：）他負責簽賭站所有的
      事務，招攬賭客及接洽上線組頭。」、「（問：壬○○於
      丁○○所經營之簽賭站擔任何種工作?答：）我認識壬○○時，他就與丁○○住在一起，平時他都開車載丁○○出
      門，是丁○○身邊之小弟。」、「（問：戊○○、甲○○
      2人與丁○○係何種關係? 答：）據我所知他們2人應該是
      丁○○的下線，均與綽號「小偉」之丙○○接洽，所以我
      不是很清楚。」（警卷第129、130）。共同被告壬○○於
      偵查中結證稱「（問：己○○在丁○○組織裡面是否負責
      追債? 答：）我知道他幾乎都有出面討債。」（96年度偵
      字第5635號第2卷（以下簡稱偵2卷）第24頁）。且依卷附
      通訊監察譯文表所載被告己○○與不詳男子、被告甲○○
      、被告丙○○通話內容中，亦有「被告己○○：你知道「
      冰塊」住那嗎？某男：我不知道。被告己○○：有誰知道
      ，知道那一間嗎？某男：「土虱」他們應該知道，什麼事
      ？被告己○○：【他欠我們公司帳，一直裝，都不還】。
      某男：是喔。被告己○○：【我們打算不收了，要抓出來
      打！】．．．」（本院96年度聲羈字第140號卷第39頁）
      、「被告甲○○：在那？被告己○○：在處理事情，在東
      區俊賢這。被告甲○○：處理什麼事？被告己○○：一個
      叫「旺仔」欠阿川的債，還有欠俊賢的。被告甲○○：抓
      到人了嗎?有辦法處理嗎？被告己○○：嗯阿，現在處理
      ．．．」（同上卷第40頁）、「被告丙○○：你錢去收了
        嗎？被告己○○：我今天要收一條比較大的，莊總都是
        固定收禮拜二。被告丙○○：都是固定收禮拜二？被告
        己○○：昨天忘記跟你說，等一下有條2萬多的要先跟
        他收。被告丙○○：那不就還剩6萬多？被告己○○：
        不然你先打電話跟阿川還是他老婆說．．．」（同上卷
        第41頁）等對話內容，足認被告己○○確實有為被告丁○○催收賭債犯行。
（四）被告甲○○於警詢中供稱「（問：你於丁○○所經營之職
      棒及網路簽賭站擔任何工作？答：）因我本身也有在簽賭
      ，所以一些朋友也會透過我向丁○○下注簽賭，所以我是
      丁○○之下線 (即俗稱之小組頭)。」、「（問：你從何
      時起擔任丁○○之小組頭下注簽賭？答：）我是從95年10
      月份起，擔任丁○○之小組頭，供朋友下注簽賭中華職棒
       (即俗稱紙版)，．．．」、「（問：你擔任丁○○所經
       營之職棒簽賭站之小組頭，是以何種賭博方式與賭客輸
       贏？答：）我只有負責俗稱紙版之中華職棒簽賭，由賭
       客於比賽前，先下注中華職棒各隊，由各隊比賽輸贏來
       賭博。」、「（問：紙版部分如何簽賭？答：）就是由
       我招攬之賭客向我簽注，我再以丁○○留給我的00-0000
       000之市內電話轉報給丁○○，丁○○就從下注賭金中每
       新台幣1萬元從中抽取100元給我當作酬庸。」（警卷第
       199、200頁）。共同被告庚○○於偵查中亦結證稱「．
       ．．另外甲○○則算是他（即被告丁○○）下游。」（
       偵1卷第36頁）。是被告甲○○，應有擔任被告丁○○下
       線招攬賭客犯行，其所辯稱他單純只有簽賭而已云云，
       顯不足採。
（五）被告林玉於偵查中亦結證稱「丙○○他是合夥人，負責我
      所經營之簽賭站網路下注部分，接洽網路賭博「新版」、
      「開版」及「對帳」等工作，紙版也是他負責接電話」、
      「己○○則是幫我催收賭債」、「戊○○、甲○○二人則
      是我的下線（俗稱小組頭），我開版給他們他們自己開發
      客戶，結帳都固定星期一結帳，抽成方式式看他們當初約
      定好佔幾成」（偵1卷第256頁）益徵被告丙○○等人前開
      所辯，並不足採。
二、前開事實二（一）（剝奪寅○○行動自由）部分，業據被告
    丁○○坦承有討債之事實，惟辯稱並未使用暴力；另被告己○○、癸○○、戊○○則矢口否認有前開犯行，被告己○○
    辯稱案發當時他人在現場，但沒有動手打被害人寅○○云云
    ；被告癸○○辯稱95年8月25日當時他還不認識被告丁○○
    等人，95年8月25日他沒有到丁○○文平路那邊，案發時他
    尚在監服刑中云云；被告戊○○辯稱案發時他並未在場云云
    。經查：
（一）證人即被害人寅○○於偵查中結證稱「丁○○見到我二話
      不說隨即拿起茶杯往我身上重摔，其他手下見狀就一擁而
      上對我拳打腳踢，造成我身體多處受傷，打完後丁○○喝
      令我坐在沙發上，並拿出空白本票10張，強迫我簽下每張
      30萬元之面額本票10張共300萬元，還叫子○○背書，當
      時我本來不願意，結果遭到一名綽號「蟾蜍」之男子動手
      朝我腹部重擊毆打，我深恐生命遭受威脅，情非得已之下
      簽下10張面額30萬之本票共300萬元給丁○○．．．」（
      96年度他字第415號偵查卷（以下簡稱偵3卷）第116頁）
      、「（問：你遭限制行動自由之時間為何？答：）從當日
      22時至2時許，大約有4個小時左右。」（偵3卷第116、11
      7頁）。參諸被告丁○○於警詢中亦供稱被害人寅○○是
      欠他16 萬元（警卷第60頁）、「當時我見到寅○○時只
      有用茶杯內的水潑向寅○○．．．」（警卷第72頁），及
      扣案寅○○所簽發之本票共10紙，每紙票面金額30萬元（
      警卷第291至294頁），顯見被害人寅○○係因被告丁○○
      等人施予暴力，迫其簽下本票，被害人寅○○始可能在僅
      欠被告丁○○16萬元之情形下，簽下300萬元本票。
（二）證人子○○於偵查中亦結證稱「．．．（寅○○）到了之
      後，他們（被告丁○○等人）有打寅○○，也有逼他簽30
      0萬元的本票．．．」（偵3卷第70頁）。共同被告丁○○
      於偵查中詰證稱「當時我見到寅○○時只有用茶杯內的水
      潑向寅○○，並沒有毆打他，是『卯○○的朋友』動手毆
      打他的」（偵1卷第261頁），顯見被害人寅○○應有遭被
      告丁○○以外之人毆打之事實。證人即被害人寅○○於偵
      查中結證稱「我一進門丁○○先動手其他人就一擁而上，
      大約有六、七人打我。我可以比較確認的是癸○○、戊○○、己○○三人確定有動手，其他我印象比較模糊。」（
      偵1卷第192頁）。參諸本次指認時係由檢察官提供25張照
      片供證人寅○○指認，而證人寅○○亦能正確指出該25張
      相片中屬丁○○犯罪集團成員有丁○○、辛○○、壬○○
      、己○○、丙○○、戊○○、癸○○、甲○○等人（偵1
      卷第191頁）。再者，證人寅○○於警詢中亦陳稱他是自
      95年5月底簽賭至8月中旬，若輸錢則須至文平路上址交錢
      交予被告丁○○，若贏錢亦須至文平路上址領錢（警卷第
      42、43頁），顯見證人寅○○進出文平路上址頻繁，與被
      告等人應甚熟稔而不致誤認。
（三）由證人寅○○之指認過程觀之，其於96年3月3日（此時被
      告等人均尚未為警查獲）警詢、偵查中即指認除被告丁○○外，尚有被告癸○○、戊○○二人有動手打他（此時警
      方並未提示被告己○○之相片）；嗣於96年4月10日（此
      時警方提示之25幀刑案照片中已包括被告己○○之相片）
      警詢、偵查中亦指認除被告丁○○外，尚有被告癸○○、
      戊○○、己○○有動手打他；並於警詢中稱「因為當時我
      遭暴力討債時，現場對我施暴的人很多，有一些我不認識
      ，也沒見過面，所以警方當日提示之照片，庚○○、郭英
      俊二人我是覺得很面熟，他們二人是否有施暴，我無法確
      認，這一點我必須澄清。」，其後才於偵查中結證稱「我
      可以比較確認的是癸○○、戊○○、己○○三人確定有動
      手，其他我印象比較模糊。」（警卷第45、48頁、偵1卷
      第117、192頁），顯見證人寅○○之指認應相當慎重，其
      已將印象模糊及無法確認部分予以排除，而確認被告癸○○、戊○○、己○○三人。參諸被告己○○於偵查中亦坦
      承其有在場（偵1卷第315頁）；且本件依卷附警詢筆錄及
      通聯譯文所載監察對象即被告戊○○之綽號均為「帥蛋」
      ，亦即，警方並不知被告戊○○之另一綽號為「張董」。
      然依卷附被告丙○○通聯譯文中有一通對帳通話「張董：
      我們對一下帳。被告丙○○（小偉）：你在那？張董：五
      期。被告丙○○（小偉）：我去找你」（本院96 年度聲
      羈字第140號卷第30頁），其通話對象為「張董」、電話
      門號為被告戊○○所使用之0000000000、通話內容為對帳
      （被告戊○○為被告丙○○之下線），顯見該「張董」應
      為被告戊○○，而被害人寅○○卻能直接指出警方所不知
      之被告戊○○之綽號為「張董」（警卷第48頁），顯見被
      害人寅○○應不可能有誤認之情形，其指認應可採信。
（四）雖被告癸○○另辯稱案發時他尚在監服刑，不認識被告丁○○等人云云。惟其曾於本院96年10月22日訊問時表示願
      意認罪（本院96年10月22日訊問筆錄、96年8月23日刑事
      陳報狀），且依卷附臺灣高等法院被告前案紀錄表所載，
      被告癸○○已於95年8月10日縮刑期滿執行完畢，並於翌
      日出監。況證人寅○○於95年8月中旬以後即未再簽賭而
      出入文平路上址，已如前述。苟案發時被告癸○○尚在監
      服刑，不認識被告丁○○等人。則被害人寅○○當不認識
      被告癸○○。惟被害人寅○○卻能於偵查中指出被告癸○○之綽號為「蟾蜍」，並稱「遭到一名綽號「蟾蜍」之男
      子動手朝我腹部重擊毆打」（96年度他字第415號偵查卷
      （以下簡稱偵3卷）第116 頁），顯見被告癸○○所辯並
      不足採，被害人寅○○之指認應可採信。
三、前開事實二（二）（剝奪子○○、巳○○行動自由）部分，
    被告丁○○坦承有討債之事實，惟辯稱並未使用暴力；被告
    壬○○、己○○坦承有由被告壬○○矇住被害人子○○眼睛
    ，被告己○○開車將被害人子○○載往府平路上址停留，再
    載回文平路之事實；癸○○則坦承有討債之事實，惟否認有
    妨害自由犯行。經查：證人即被害人子○○於偵查中結證稱
    「．．．他（被告丁○○）打電話約我在十二月十五日也是
    大約晚上八、九點的時候去文平路他簽賭站的地方那邊，我
    是要跟他說我為什麼沒有辦法給他錢，他就叫七、八個年輕
    人過去看我要怎麼處理，我也不知道要處理，他們就一直逼
    問我要怎麼處理，後來那些年輕人就把我押到一間空屋，我
    上車的時候，他們其中一人把我眼睛矇住，押我上車到一間
    空屋，我不知道空屋在那邊，也是要逼我要怎麼處理，丁○○也有去空屋，他也有要求我不能處理就帶我去找我的父母
    ，我就說要帶他們去，他們就把我帶回文平路那邊，在文平
    路那邊就一直叫我找一個保證人來，我就打電話叫我女朋友
    巳○○來，巳○○到時候，他們也有叫她簽一百萬元的本票
    做保證，她簽完之後，他就帶著我們一起回我下營鄉的住處
    ，在那邊跟我父母親協商，我母親有答應要處理，他們才離
    開。」（偵3卷第70頁）、「在文平路的時候，其中一個綽
    號叫蟾蜍（即被告癸○○）的人，用手臂打我的胸口」（偵
    3卷第71頁）、「（問：你被押了多久？答：）五、六個鐘
    頭，從文平路到空屋，再到文平路，再回到我家」（偵3卷
    第71 頁）。證人即被害人巳○○於偵查中亦結證稱「子○○在95 年12月15日晚上九點左右去找丁○○，我大約十一
    點的時候接到子○○的電話，他打來的口氣就是跟平常不一
    樣，我問他發生什麼事，他沒有回答我，就叫我過去丁○○
    文平路那邊，我本來不想過去，因為問他什麼事他都不講，
    我就掛他電話，後來陸陸續續打了約三十通電話叫我趕快過
    去，後來我覺得不對勁，我就問他你是不是被人家打還是怎
    麼，他就小聲回答「嗯」，這三十通裡面丁○○跟蟾蜍都有
    拿子○○的電話打給我，叫我趕快過去，說子○○人在那邊
    。」（偵3卷第74、75頁）、「丁○○叫我要去當子○○的
    保人，如果我不去的話就不放子○○走，我聽了之後就很擔
    心，很害怕，不知道子○○被打成什麼樣子我就趕過去，我
    去到那邊的時候，他們約十個男生在那邊，包括我剛剛看口
    卡的那四個人（即被告丁○○、壬○○、己○○、癸○○）
    還有子○○，我看到子○○的時候他左眼下角有紅腫，後來
    丁○○叫我簽一百萬的本票，他要把子○○跟他朋友簽的本
    票還給我，就放我跟子○○，保證我們沒事，我怕子○○會
    出事情又怕我們走不了就簽了，簽完之後丁○○本票也沒有
    還給我，也沒有要讓我們走，就強迫我們去子○○下營鄉的
    家要跟他父母要錢，到那邊的時候有七、八個人跟我在車上
    ，丁○○跟蟾蜍還有一個不知道叫什麼名字的跟子○○一起
    進去，進去他們講什麼我不知道，我在外面等了一個小時左
    右，蟾蜍打電話給其中一個男生叫他開我的車回他們文平路
    的公司，因為子○○是開我的車過去文平路的，他們把鑰匙
    先搶起來，然後開我的車去下營鄉那邊，他們載我回公司之
    後我跟他們要鑰匙，他們就讓我離開了。」（偵3卷第75頁
    ）、「去下營的那一段時間我不想跟他們去，他們強迫我要
    去。」（偵3卷第75頁）、「文平路到下營鄉這段時間約四
    個鐘頭，在文平路的時候他們要我簽本票不讓我走。」（偵
    3卷第75 頁）。參諸被告壬○○、己○○供稱有矇住被害人
    子○○眼睛載往府平路上址（偵2卷第22、23頁、偵1卷第
    314頁）；及被告癸○○於警詢及偵查中所稱「．．．進入
    後於2樓發現子○○雙眼被膠帶矇住，我向在場之人詢問發
    生何事，不知何人回答是子○○積欠丁○○債務，所以才將
    子○○雙眼以膠帶矇住，逼討債務。」（警卷第136頁、偵1
    卷第65、66 頁）、「我與丁○○及子○○等三人同坐丁○○所有之賓士休旅車，其他尚有丁○○的朋友，共計有三台
    車輛一同前往」（警卷第138頁、偵1卷第67頁）、「於是我
    、子○○、丁○○、巳○○就一起去子○○下營家中。我們
    去就跟子○○母親、老婆談，他老婆就說要替他處理，後來
    我們就把子○○放掉了。」（偵2卷第34頁）；於本院審理
    中亦供稱95年12月15日這次，他有在文平路那裡打被害人子
    ○○，因為被害人子○○好像愛理不理的樣子，他才會打被
    害人子○○，他叫被害人子○○欠錢還錢。他只知道被害人
    子○○欠被告丁○○錢（97年11月20日審判筆錄）。足見被
    告等人是為催討債務而剝奪被害人子○○之行動自由，並於
    被害人巳○○抵達文平路上址後，同時剝奪被害人巳○○之
    行動自由，不讓被害人子○○、巳○○二人離去，且由被告
    丁○○、癸○○及被告丁○○不詳友人將被害人子○○、巳
    ○○押至下營與被害人子○○家人協調如何解決債務問題。
    被告丁○○等人顯已共同剝奪被害人子○○、巳○○之行動
    自由持續相當之時間。
四、前開事實二（三）（剝奪卯○○、丑○○行動自由）部分，
    被告丁○○、癸○○、壬○○於本院準備程序原表示願意認
    罪，被告己○○亦於本院準備程序原表示被害人卯○○被押
    至永康部分他未參與，但之前部分他願意認罪。嗣於審理程
    中，被告丁○○辯稱：因為卯○○和被告癸○○有恩怨問題
    ，所以押卯○○到永康的興漾洗車場，他當天會去，是因為
    卯○○和被告癸○○恩怨處理完之後，他要再跟卯○○處理
    債務問題云云；被告壬○○辯稱：案發時他雖在場，但並未
    參與。他根本沒有押被害人卯○○出去，其他人是凌晨將被
    害人卯○○從（文平路）家裡帶出去的。帶出去以後文平路
    家裡還剩下他和庚○○云云；被告癸○○辯稱：他與被害人
    卯○○有過節95年11月11日他去文平路的時候被害人卯○○
    已經在那裡，當天他跑過去看到被害人卯○○等人在講話，
    覺得被害人卯○○很面熟，後來認出來，就告訴被害人卯○○他找被害人卯○○很久了，並打被害人卯○○。因為被告
    丁○○說那是他的私事，不要在文平路處理，所以他才開車
    載被害人卯○○去永康的興漾洗車場云云；被告己○○辯稱
    ：他之前所稱有參與前半段，是指他在那邊看電視，被害人
    卯○○來時，他和被告壬○○在看電腦，被害人丑○○在那
    邊講話沒多久，他就上樓了云云；被告乙○○亦辯稱：他沒
    有打卯○○，也沒有押卯○○到永康大灣路（興漾洗車場）
    。他在文平路489號當時都沒有發生爭執，他就先走了，他
    走時被告丁○○、卯○○都還在文平路489號。他離開文平
    路時，被害人卯○○夫妻好像都在文平路云云。經查：
（一）被告丁○○於本院審理時供稱案發當時被害人卯○○之妻
      丑○○亦有去興漾洗車場（97年11月20日審判筆錄）。苟
      僅係因為被害人卯○○和被告癸○○有恩怨問題待處理，
      則何需將被害人丑○○一併帶至興漾洗車場？
（二）被告癸○○於偵查中供稱「．．．當天是因為我跟卯○○
      曾經發生口角我也在找卯○○，所以我拜託乙○○說如果
      有找到他就跟我說。我原本過去是要處理我跟卯○○之間
      的恩怨，後來才兩件併在一起處理。」（偵1卷第232頁）
      、「（問：是因何事將卯○○及其妻押至台南縣永康市一
      家不知名之洗車場內？答：）當時是丁○○告訴我不要在
      該處處理卯○○，怕警察來，我們有先去四草繞一繞，我
      才提議將卯○○及其妻帶至該洗車場。」（偵1卷第233頁
      ）、「是丁○○恐嚇並強逼卯○○之妻簽下本票及借據，
      丁○○是以言語恐嚇沒錯，但當時我沒聽清楚恐嚇內容，
      但我親眼見到丁○○要卯○○之妻簽下本票及借據。乙○○站在旁邊看但沒出言恐嚇。」、「我們是帶他們過去洗
      車廠把門拉下來等他們本票簽完之後我就叫他們回去。」
      （偵1卷第234頁）。足見被告癸○○毆打被害人卯○○及
      妨害被害人卯○○、丑○○行動自由並非單純因被告癸○○與被害人卯○○間之私人糾紛，其目的主要仍在催討被
      害人卯○○積欠被告丁○○之債務。
（三）同案被告癸○○於偵查中亦結證稱「（問：乙○○怎麼通
      知你至台南市○○路489號？答：）他打電話給我告訴我
      說他找到綽號「大頭」之卯○○並在現場，要我過去。」
      、「（問：當時你前往該址時，尚有何人也在場？答：）
      當時還有丁○○、己○○、壬○○、乙○○及一、二名我
      不認識之青少年。」、「（問：在洗車廠時，是何人持球
      棒出手毆打卯○○？答：）是我跟乙○○持球棒毆打卯○○之手腳。」、「（問：卯○○的手、腳、指頭是否都是
      你毆打的？答：）是我跟乙○○都有打。」、「（問：是
      否被害人卯○○電話沒有打通電話你們揚言就要打斷他的
      一隻手或一隻腳？答：）是。這些話是丁○○說的，但執
      行是我跟乙○○執行。」、「（問：何人打卯○○的手、
      何人打卯○○的腳？答：）我跟乙○○都有。」（偵1卷
      第237頁）。參諸被告癸○○於偵查中亦供稱他與被告乙○○係少年監獄認識的朋友（偵1卷第232頁）、他與被告
      乙○○是朋友，是被告乙○○介紹他認識被告丁○○（偵
      1卷第236頁），而本件亦係被告乙○○通知被告癸○○到
      場，顯見二人交情佳且無仇隙，被告癸○○並無誣陷被告
      乙○○之理，其前開證述應可採信。被告乙○○前開犯行
      應可認定。
（四）被告壬○○於本院準備程序時供稱「卯○○我承認」（本
      院96年8月16日、97年4月8日準備程序筆錄）、被告己○○於本院準備程序時亦供稱「卯○○部分前面我願意認罪
      ，但後來押到永康這部分我沒有參與」，並均將之列為不
      爭執事項（本院96年8月16日、97年4月8日準備程序筆錄
      ）；於警詢中亦供稱「．．．我見到卯○○坐在沙發上表
      情很痛苦，這時樓梯間有人喊說『把他帶下來』，我就與
      己○○二人攙扶卯○○下樓，我這時發現卯○○之左腳可
      能受傷嚴重，無法行走，下樓後癸○○就跟我說把卯○○
      帶上一部深色之自小客車上，隨後所有人就共乘3部車輛
      離去，只有我與己○○沒有跟去。」（警卷第97頁）；於
      偵查中亦結證稱「．．．癸○○有踹卯○○，卯○○太太
      （即丑○○）有要阻止，就被我跟己○○帶到隔壁房間，
      後來那群人就把卯○○跟他太太一起帶走。」（偵1卷第
      59頁）；於本院亦供稱案發時他與被告己○○、丑○○是
      在客廳外面放電腦那邊，其他人是在裡面，裡面很亂，看
      起來像有打架過（97年11月20日審判筆錄）。足證被告壬○○與被告己○○被告癸○○等人有犯意聯絡、行為分擔
      ，於被害人丑○○欲阻止被告癸○○毆打被害人卯○○時
      ，有將被害人丑○○帶到另一房間，且與被告癸○○等人
      有犯意聯絡、行為分擔，協助將被害人卯○○帶下樓，並
      架上前開自小客車上，由被告癸○○等人載走，而有剝奪
      被害人卯○○、丑○○行動自由之事實。
（五）證人即被害人卯○○於偵查中結證稱「（問：你積欠丁○○多少賭債? 共多少債務? 答：）是職棒簽賭之賭債新台
      幣136萬，外加個人向丁○○借貸新台幣30萬，共新台幣
      166萬元之債務。他沒算利息，他是用借我錢算是還他賭
      債，那30萬是丁○○借我還他賭債的錢。」（偵1卷第140
      ）、「丁○○見我到達後，就從後面儲藏室跑出10來個人
      持球棒痛毆我成傷，然後有一個綽號蟾蜍的人打傷我的右
      腳，隨後將我及妻子強押至一部自小客車上載往台南縣永
      康市一家不知名洗車場內，到達後丁○○當眾向我揚言恐
      嚇稱，『限5通給你打電話向親友調借現金償還債務之機
      會，只要任何一通電話無人接聽或拒絕，就對你不利』等
      言詞，於是我第一通就打給我朋友調錢，因他無能力幫忙
      ，丁○○得知後就教唆綽號『蟾蜍』、『阿呆』等男子持
      球棒毆打我右腳小腿，造成骨折，我害怕繼續打第二通電
      話欲向我父母求援，結果無人接聽，又遭『蟾蜍』、『阿
      呆』等男子持球棒打斷我左手尺骨，我忍痛繼續打第三通
      電話給姨丈，但是電話由丁○○搶過去接聽，我姨丈以為
      是詐騙集團就把電話掛掉，他們又立即打斷我左腳小指，
      第四通由丁○○與我丈母娘對話，得知她人在台北無法立
      即處理，就教唆手下成員以口罩將我雙眼矇住，持棍棒圍
      毆我身體多處，以致昏迷倒地，後來就強迫我妻子簽立本
      票及借據，以方便日後可向我家人逼債。」（偵1卷第140
      、141頁）、「丁○○一直將我們拘禁至95年11月11日14
      時左右才將我們釋放。」（偵1卷第141頁）；於警詢時並
      供稱「（問：95年11月11日案發當時你是何時到達現場?
      答：）我記得是凌晨5時左右。」（警卷第12頁）。此外
      ，並有診斷證明書1紙附卷可稽（警卷第228頁），益徵被
      告等人確有剝奪被害人卯○○、丑○○行動自由犯行。
五、前開事實二（四）（剝奪午○○行動自由）部分，被告丁○○於本院準備程序原表示願意認罪，嗣於審理程序中矢口否
    認有前開犯行，辯稱：當時是他和被告壬○○、己○○，要
    和被害人午○○協調如何還債，當天他們是要去天上人間喝
    酒。後來被害人午○○就跟他們回去文平路，被害人午○○
    有打電話找經理處理債務，經理沒有答應要如何處理，被害
    人午○○在文平路那裡坐一、二個小時云云。另被告壬○○
    、己○○則均矢口否認有前開犯行，辯稱：他們沒有限制被
    害人午○○的行動，是她自己上車的。被告壬○○並稱：他
    們是從文平路喝酒，之後去吃消夜，經過天上人間就順便找
    被害人午○○，就約她回文平路喝酒云云。被告己○○亦辯
    稱：當時是要去續攤，他們是在（天上人間酒店）大門口碰
    到被害人午○○，她說下班不想去公司了，乾脆回他們住的
    地方（文平路）喝酒云云。經查：證人即被害人午○○於偵
    查中結證稱「95年11月27日凌晨4點丁○○帶兩個小弟去天
    上人問酒店門口等我，因為我在那邊上班。丁○○把我架上
    他們的車子，帶去他們位於文平路的簽注站處理賭債，他們
    要求我要處理賭債，丁○○的小弟一直罵我。丁○○有問我
    要怎麼處理賭債，他要求每個月我要還他10萬，我跟他說沒
    辦法每個月償還那麼多金額，他就叫我去別的地方上班，去
    他認識朋友店裡面上班。要我用工作來還他錢。」、「我打
    電話回我公司找我們總經理幫我處理，我現在每個星期都要
    還他兩萬，現在繼續償還中。如果當時沒有我總經理先幫我
    處理我就無法脫身。」、「（問：你總共在那邊被限制行動
    多久? 答：）我從當日4點待到6點。」（偵3卷第48頁）。
    共同被告壬○○於偵查中亦結證稱「我只記得午○○走時候
    天已經快天亮了，來的時候是半夜」（偵1卷第60頁）。而
    被告丁○○於警詢中亦供稱「她（被害人午○○）當時答應
    我每個禮拜還我新台幣2萬元，事後並經午○○上班之酒店
    經理同意，以此種方式分期償還」（警卷第57、58頁）。案
    發時被害人午○○為年僅24歲之年輕女子，有卷附被害人午
    ○○之年籍資料可稽，苟非被告丁○○等人施予心理上壓力
    ，豈可能在下班身體疲累之狀態下，未返回住處休息，卻於
    凌晨自陷於險境，搭被告丁○○等人所駕駛之賓士休旅車，
    前往丁○○等人上開文平路據點處理賭債，甚且需賴其上班
    之酒店經理協助處理始得脫身。是被害人午○○於偵查中之
    證述內容應可採信。被告丁○○、壬○○、己○○等人顯有
    剝奪被害人午○○行動自由犯行。
六、綜上所述，被告等前開所辯均不足採，本件事證明確，被告
    等前開等犯行均堪認定。
七、核被告等所為，前開犯罪事實一部分，被告丁○○、辛○○
    、壬○○、丙○○、己○○、戊○○、庚○○、甲○○等人
    所為均係犯刑法第268條之罪。被告等人共同犯罪，彼此間
    有犯意聯絡及行為分擔，均為共同正犯。前開犯罪事實二（
    一）部分，被告丁○○、己○○、癸○○、戊○○等人所為
    ，均係犯刑法第302條第1項之罪。被告等人共同犯罪，彼此
    間有犯意聯絡及行為分擔，均為共同正犯。前開犯罪事實二
    （二）部分，被告丁○○、壬○○、己○○、癸○○等人所
    為，均係犯刑法第302條第1項之罪。被告等人共同犯罪，彼
    此間有犯意聯絡及行為分擔，均為共同正犯。前開犯罪事實
    二（三）部分，被告被告丁○○、壬○○、己○○、癸○○
    、乙○○等人所為，均係犯刑法第302條第1項之罪。被告等
    人共同犯罪，彼此間有犯意聯絡及行為分擔，均為共同正犯
    。前開犯罪事實二（四）部分，被告被告丁○○、壬○○、
    己○○所為，均係犯刑法第302條第1項之罪。被告等人共同
    犯罪，彼此間有犯意聯絡及行為分擔，均為共同正犯。
        檢察官雖認前開犯罪事實二（一）至（四）部分，被告
    尚涉有刑法第304條、第305條犯行。惟按刑法第302條及第
    304條之罪，其所保護之法益，均為被害人之自由，如以剝
    奪他人行動自由為方法，以達使人行無義務之事之目的者，
    應逕依第302條論罪，並無適用第304條之餘地（最高法院69
    年度台上字第1140號判決參照）；再者刑法第305條之恐嚇
    罪，係指單純以將來加害生命、身體、自由、名譽、財產之
    事，恐嚇他人致生危害於安全者而言。如對於他人之生命、
    身體等，以現實之強暴脅迫手段加以危害要挾，使人行無義
    務之事或妨害人行使權利，應構成刑法第304條之強制罪，
    而非同法第305條之恐嚇危害安全罪。又刑法第302條之妨害
    自由罪，係妨害他人自由之概括的規定，故行為人具有一定
    目的，以非法方法剝奪人之行動自由者，除法律別有處罰較
    重之規定（例如略誘及擄人勒贖等罪），應適用各該規定處
    斷外，如以使人行無義務之事，或妨害人行使權利為目的，
    而其強暴脅迫復已達於剝奪人行動自由之程度，即祇成立本
    罪，不應再依同法第304條論處。誠以此項使人行無義務之
    事，或妨害人行使權利之低度行為，應為非法剝奪人之行動
    自由之高度行為所吸收，不能以其目的係在使人行無義務之
    事，或妨害人行使權利，認為係觸犯刑法第302條第1項及第
    304條第1項之2罪名（最高法院93年度台上字第3309號判決
    參照）。本件被告等人於恐嚇之危險行為後復有妨害自由之
    實害行為，且於其使人行無義務之事，或妨害人行使權利之
    低度行為，應為非法剝奪人之行動自由之高度行為所吸收，
    尚不另成立刑法第305條及第304條第1項之罪，併此敘明。
        被告等人共同經營職棒簽賭，且規模甚大，顯係以之為
    業，恃以營生。渠等先後多次聚眾賭博行為，顯係以反覆為
    一定行為，為其業務（營業）之犯罪定型，在刑法評價上各
    個行為之獨立性薄弱，難以強行割裂，應係數個同種聚眾賭
    博舉動之反覆施行，應包括予以評價為一集合犯，論以一罪
    。且其行為時間跨越刑法修正前後，應直接適用修正後刑法
    論處，附此敘明。
        被告等人以一剝奪行動自由行為觸犯剝奪被害人子○○
    、巳○○（前開犯罪事實二（二）部分）行動自由二罪名；
    及觸犯剝奪被害人卯○○、丑○○（前開犯罪事實二（三）
    部分）行動自由二罪名，均為想像競合犯，各應依刑法第55
    條規定從一重處斷。被告等人所犯前開各罪（如附表一所示
    ），應分論併罰。
        被告癸○○曾於89年間因竊盜案件經本院判處有期徒刑
    9月確定；再因傷害案件經本院判處有期徒刑6月確定；另因
    重傷害案件經本院判處有期徒刑5年，由臺灣高等法院臺南
    分院駁回上訴後確定。合併定應執行刑為有期徒刑6年確定
    ，甫於95年8月10日縮刑期滿執行完畢，有臺灣臺南地方法
    院檢察署刑案資料查註紀錄表及臺灣高等法院被告全國前案
    紀錄表各1件在卷可按，其於5年內故意再犯前開等有期徒刑
    以上之罪，均為累犯，各應依刑法第47條第1項規定，加重
    其刑。另按累犯之成立，依（修正前）刑法第47條規定，以
    受有期徒刑之執行完畢，或受無期徒刑或有期徒刑一部之執
    行而赦免後，5年以內再犯有期徒刑以上之罪為要件。又少
    年受少年事件處理法第29條第1項之轉介處分執行完畢後，
    或受保護管束或刑之執行完畢或赦免3年後，或受不付審理
    或不付保護處分之裁定確定後，視為未曾受各該宣告，同法
    第83條之1第1項定有明文。因此，少年如受有期徒刑之執行
    完畢，或受有期徒刑一部之執行而赦免，3年後再犯有期徒
    刑以上之罪者，因視為前未曾受各該刑之宣告，即無累犯加
    重其刑之適用（最高法院94年度台非字第197號判決參照）
    。本件被告戊○○、被告乙○○二人符合少年事件處理法第
    83條之1第1項規定（詳卷附臺灣高等法院被告全國前案紀錄
    表），即無累犯加重其刑之適用，附此敘明。
        爰審酌被告等人之品行、正值青壯年，不以正途取利，
    竟共同經營職棒簽賭，助長賭風，且規模龐大，危害社會甚
    鉅，及渠等在經營職棒簽賭集團中之分工角色；被告等人以
    暴力方式向他人催討賭債及欠款，及其催討時所使用之手段
    、對被害人之危害程度、分工角色，及被告等人犯罪犯後態
    度等一切情狀，分別量處如附表一所示之宣告刑示懲。再被
    告等人犯罪均在96年4月24日以前，依中華民國96年罪犯減
    刑條例第2條第1項第3款、第7條、第9條之規定，均應將其
    宣告刑減2分之1，爰減刑如主文所示，並就被告丁○○、壬○○、己○○、癸○○、戊○○部分定其應執行刑；另就被
    告庚○○、甲○○部分諭知易科罰金折算之標準。再查被告
    庚○○曾於因公共危險案件經臺灣高雄地方法院判處有期徒
    刑1年6月緩刑5年確定，已於91年12月1日緩刑期滿未經撤銷
    緩刑，其刑之宣告失其效力；被告辛○○前未曾受有期徒刑
    以上刑之宣告，有臺灣臺南地方法院檢察署刑案資料查註紀
    錄表及臺灣高等法院被告全國前案紀錄表各2件在卷可按。
    渠等參與犯罪情節尚非甚重，本院認其經此科刑教訓後，當
    益知警惕，信無再犯之虞，因認其所受宣告之刑，以暫不執
    行為適當，爰就被告庚○○部分諭知緩刑5年，緩刑期間付
    保護管束，並自判決確定之日起4年6月內，向檢察官所指定
    之公益團體、地方自治團體或社區提供200小時之義務勞務。
    ；被告辛○○部分諭知緩刑3年，緩刑期間付保護管束，並
    自判決確定之日起1年內，向公庫支付新臺幣20萬元，以勵
    來茲，而啟自新。
七、扣案如附表三（一）至（六）所示之物品均為共同被告所有
    ，供經營職棒簽賭所用或所得之物，爰併依刑法第38條第1
    項第2款、第3款規定宣告沒收。至於如附表四（一）至（八
    ）所示部分，因無法證明係被告等人所有，供本案犯罪所用
    或所得之物，爰均不為沒收之諭知，併此敘明。
八、不另為無罪諭知部分
（一）公訴意旨另以：
    1.被告丁○○於前開犯罪事實二（一）所示時、地，於寅○○簽下本票後，復對寅○○恐嚇稱「家裡大小支很多，不
      怕你去叫人來找麻煩」，因認被告等人此部分亦涉有刑法
      第305條恐嚇犯行。
    2.被告丁○○於95年11月11日4時許為逼討卯○○欠款，教
      唆癸○○等人至臺南市○○路上河院大廈內強押卯○○之
      妻丑○○至臺南市○○區○○路489號內，因認被告等人
      此部分亦涉有刑法第302條妨害自由犯行。
（二）惟查：
    1.除被害人寅○○指述被告丁○○向其恐嚇「家裡大小支很
      多，不怕你去叫人來找麻煩」外，並無其他證據足資佐證
      其供述為真實。再者，「家裡大小支很多，不怕你去叫人
      來找麻煩」等言語所表達之意涵，依通常之理解應係陳述
      者用以虛張聲勢，表示不怕對方叫人來找麻煩，而非將來
      惡害之通知，此顯與刑法上恐嚇危害安全罪之要件不符。
      從而，被告等此部分尚不成立刑法第305條恐嚇罪。因此
      部分與前開犯罪事實二（一）部分有實質上一罪關係，爰
      不另為無罪之諭知。
    2.本案被害人丑○○始終未於警、偵查及審判中到庭，尚無
      任何證據足認被告丁○○有於95年11月11日4時許教唆癸○○等人至臺南市○○路上河院大廈內強押丑○○之事實
      。雖被害人卯○○於偵查中供稱「丁○○於95年11月11日
      4時許，率眾2、30人至台南市上河院租屋處強押我妻子到
      台南市○○區○○路489號」（偵1卷第140頁）、「是丁○○教唆丙○○、甲○○帶同綽號「蟾蜍」之男子等人所
      為」（偵1卷第142頁）。惟其同時亦供稱「（問：你如何
      得知是上述之人所為? 答：）事後是我妻子親口告訴我的
      」（偵1卷第142頁）。亦即，證人卯○○並非親自見聞前
      開事實，而係聽聞被害人丑○○轉述，是尚不得據以認定
      被告等人有此部分犯行。因此部分與前開犯罪事實二（三
      ）部分有實質上一罪關係，爰不另為無罪之諭知。
乙、無罪部分
一、公訴意旨另以
（一）丁○○夥同辛○○、壬○○、丙○○、己○○、癸○○、
      戊○○、庚○○、乙○○、甲○○等10人，自95年3月初
      左右起至96年3月29日止，以辛○○所經營位於臺南市○○區○○路489號之「桑妮雅」健康食品行做為國內外職
      棒簽賭據點，由丁○○為首，操縱主持有內部管理結構之
      簽賭站，成立一具有集團性、常習性及暴力性之犯罪組織
      ，實際從事及代理各種國內外如「聲寶運動網」、「大玩
      家」、「新球」、「世界運動網」職棒（運動）電腦網路
      簽賭，亦接受不特定人士以撥打電話或傳真方式簽賭下注
      及暴力討債等犯罪活動。該犯罪組織並分工由辛○○擔任
      會計人員執掌組織經濟；丙○○（綽號小偉）掌理該組織
      所有「樁腳」（即職棒簽賭之小組頭）之聯絡，負責職棒
      簽賭「開板」、「對帳」、接洽「新板」等業務；而壬○○（綽號多多）、己○○（綽號金光）則負責債務催收工
      作；癸○○（綽號蟾蜍）及乙○○（綽號阿呆）2人則負
      責圍事行動工作，向債務人逼討債務；戊○○及涂俊宇（
      綽號土豆）2人則負責招攬吸收下圍賭盤及向外招攬賭客
      簽注；庚○○則負責賭客電腦帳戶之開啟及核算帳務等工
      作。該職棒簽賭暨暴力討債集團在丁○○之主持之下，形
      成一具有內部管理結構之組織，且該組織架構嚴謹，成員
      間各司其職又互相支援倘遇有因簽賭而無力還債者，丁○○則夥同癸○○、乙○○、壬○○、己○○、戊○○、涂
      俊宇、庚○○等人共同基於傷害、恐嚇、妨害自由之犯意
      聯絡，由丁○○率眾或唆使成員至被害人家中潑灑油漆、
      丟擲漆彈或以持槍恐嚇被害人、強押私禁毆打被害人簽立
      高額本票等方式，以達逼討債務之目的。因認被告丁○○
      此部分另涉有組織犯罪防制條例第3條第1項前段之罪嫌，
      其餘被告則涉有組織犯罪防制條例第3條第1項後段之罪嫌
      。
（二）被告丁○○因欲向子○○催討積欠100萬元之職棒簽賭債
      務，遂於95年8月25日21時，打電話約子○○至其所經營
      之臺南市○○區○○路489號簽賭站內，由丁○○及身旁
      成員庚○○、壬○○、己○○、丙○○（丙○○部分為檢
      察官於本院96年8月20日準備程序中所補正）等約7至8人
      出言恐嚇，以「我不怕你跑，我到時再找你家人討債，如
      果你家人再不還也沒關係，除非全家都跑路」等言語恐嚇
      子○○，致使子○○心生畏懼而簽下200萬元之本票做為
      保證。因認被告等人此部分涉有刑法第302條、第304條、
      第305條罪嫌。
（三）寅○○於前開事實二（一）時、地簽下本票後仍無力償還
      債務，被告丁○○又於不詳時間以電話向寅○○恐嚇，稱
      「要躲好，不要讓我找到」等語。約過2星期，寅○○位
      於永康分局後方之住處台南縣永康市○○街257號，遭人
      丟擲玻璃瓶裝之黑色漆彈，致寅○○深怕全家遭受迫害，
      而搬離該住處。因認被告等人此部分涉有刑法第305條罪
      嫌。
（四）卯○○前開事實二（一）時、地簽下該本票後，因仍無力
      償還，故丁○○復於95年12月13日5時許先以0000000000
      號行動電話向卯○○之母親馮吳月娥恐嚇稱「你兒子債務
      如不處理，要去你家潑油漆，讓你們難看，並要讓你兒子
      難看」等語恐嚇馮吳月娥，並於當日20時許帶同己○○、
      壬○○等人至馮吳月娥位於臺南市○○路449號住所，向
      馮吳月娥索討卯○○所積欠之債務，馮吳月娥當場表示無
      力償還，而丁○○見獲報之警方前來，始作罷離開現場。
      被告丁○○為迫使馮吳月娥幫卯○○還錢，竟於95年12月
      15日分別2時、5時及16日5時許，要求己○○、庚○○、
      壬○○等人，前後3次駕車至馮某位於臺南市○○路2段44
      9號之住處丟擲玻璃瓶裝之漆彈，導致該址門窗破裂及1、
      2樓門窗及傢俱污損，致使馮吳月娥心生畏懼，後於95年
      12月19日，馮吳月娥深夜接獲卯○○之診斷證明書（卯○○友人所交付），始證實卯○○遭人以暴力手段逼討債務
      及渠住所遭人丟擲玻璃瓶裝之漆彈等情事，均係丁○○等
      人所為，致渠全家心生畏懼，唯恐再度遭迫害，迫於無奈
      出面與丁○○協調清償債務。因認被告等人此部分涉有刑
      法第305條罪嫌。
二、按犯罪事實應依證據認定之，無證據不得認定犯罪事實；又
    不能證明被告犯罪者，應諭知無罪之判決，刑事訴訟法第
    154條第2項、第301條第1項分別定有明文。本件公訴人認被
    告涉有上開犯行，無非以被告丁○○夥同辛○○、壬○○、
    丙○○、己○○、癸○○、戊○○、庚○○、乙○○、甲○○等人於警、偵訊中之供述、被害人寅○○、子○○、卯○○、馮吳月娥等人於警、偵訊中之供述及扣案之證物為其論
    據。訊據被告等除坦承有前開至被害人馮吳月娥位於臺南市
    ○○路○段449號之住處丟擲玻璃瓶裝之漆彈，導致該址門窗
    破裂及1、2樓門窗及傢俱污損犯行外，其餘部分均堅決否認
    有何被訴犯行。
三、經查：
（一）按組織犯罪防制條例第2條規定，該法所稱之犯罪組織，
      係指3人以上，有內部管理結構，以犯罪為宗旨或其成員
      從事犯罪活動，具有集團性、常習性及脅迫性或暴力性之
      組織而言，可知該法所指之「組織」，自集團性而言，除
      應要有3人以上外，該組織須有內部管理結構，主持人與
      成員間應有層級之分，且組織本身亦不應因主持人或其他
      管理人或成員之更換而有所異同；自常習性而言，該組織
      之存續在時間上具有永久性，且並非為某一特定犯罪，或
      某特定人士而組成；而自脅迫性、暴力性而言，該組織成
      立之目的係以不正當手段從事某種類或不特定種類之犯罪
      為目的；是若多數共犯結合謀議，因怨挾持某人，希圖加
      害，此僅係相約為特定之一個犯罪之實行者，則僅為一共
      犯結構而已，不能逕以犯罪組織論之。且犯罪組織為遂行
      其犯罪宗旨，乃以分工及企業化之方式從事犯罪行為，內
      部結構階層化，並有嚴密之控制關係。本件被告等人雖聚
      合經營職棒簽賭，遇有他人積欠賭債時，始以暴力方式催
      討賭債。惟其中被告癸○○、乙○○二人並未參與經營職
      棒簽賭，僅於被告丁○○遭人積欠賭債時始委請被告癸○○、乙○○催討賭債（參警卷第64頁丁○○筆錄、警卷第
      89頁壬○○筆錄）；另被告丙○○原係自行經營職棒簽賭
      ，其後與被告丁○○合夥經營職棒簽賭已如前述，且其亦
      未參與催討賭債犯行。亦即，各成員間並無嚴密之控制關
      係。且依檢察官所舉之證據，亦無法認定被告等人間有何
      內部管理結構，組織本身是否不應因主持人或其他管理人
      或成員之更換而有所異同。再者，被告等人聚合之主要目
      的係從事職棒簽賭業務，僅於遇有他人積欠賭債且催討無
      著後，始以暴力方式催討賭債，尚難認其組織成立具有目
      的係從事某脅迫性、暴力性犯罪為目的。從而，本件被告
      等人尚無從逕依組織犯罪防制條例第3條規定論處，爰應
      為無罪之諭知。
（二）被告丁○○及庚○○、壬○○、己○○、丙○○（丙○○
      部分為檢察官於本院96年8月20日準備程序中所補正）等
      人於95年8月25日晚間在文平路上址對被害人子○○出言
      恐嚇「我不怕你跑，我到時再找你家人討債，如果你家人
      再不還也沒關係，除非全家都跑路」部分，除被害人子○○之指述外，並無其他證據足資佐證其指述與事實相符。
      再者，被害人子○○之指述中並無被告丙○○。又按刑法
      第305條之恐嚇罪，所稱以加害生命、身體、自由、名譽
      、財產之事，恐嚇他人者，係指以使人生畏怖心為目的，
      而通知將加惡害之旨於被害人而言（最高法院52年度台上
      字第751號判例參照）。即令被害人子○○指述屬實，被
      告丁○○所言「我不怕你跑，我到時再找你家人討債，如
      果你家人再不還也沒關係，除非全家都跑路」等內容，依
      通常之理解，亦僅係陳述者用以表示催討債到底之決心，
      而非將來惡害之通知，此亦與刑法上恐嚇危害安全罪之要
      件不符。另被害人子○○於偵查中亦供稱被告等人有打被
      害人寅○○及逼被害人寅○○簽本票，但沒有打他（偵3
      卷第70頁）；且於警詢及偵查中均未敘述如何遭強制或剝
      奪行動自由。從而，以現存之證據逕行認定被告等人有刑
      法第302條、第304條、第305條犯行，顯未逾合理可疑之
      程度。被告等人犯罪尚無法證明，自應為無罪之諭知。
（三）另被告丁○○於不詳時間以電話向寅○○恐嚇，稱「要躲
      好，不要讓我找到」等語。約過2星期，寅○○位於永康
      分局後方之住處台南縣永康市○○街257號，遭人丟擲玻
      璃瓶裝之黑色漆彈，致寅○○深怕全家遭受迫害，而搬離
      該住處，除被害人寅○○之指述外，並無其他證據足資佐
      證其指述與事實相符，以現存之證據逕行認定被告等人有
      此部分犯行，顯未逾合理可疑之程度。被告等人犯罪尚無
      法證明，自應為無罪之諭知。
（四）被告丁○○被訴於95年12月13日5時許以0000000000號行
      動電話向卯○○之母親馮吳月娥恐嚇稱「你兒子債務如不
      處理，要去你家潑油漆，讓你們難看，並要讓你兒子難看
      」等語部分，雖有被害人馮吳月娥之指述。惟其並未指證
      係何人打電話恐嚇。再者，被害人馮吳月娥於警詢中指稱
      方係揚言「你兒子債務如不處理，要去你家潑油漆，讓你
      們難看，並要讓你兒子難看」（偵3卷第7頁）；於偵查中
      則證稱「他們說我兒子的錢我不處理，他說我如果不怕難
      看就不要處理，我還是說我不要處理，對方就開始罵三字
      經，所以我就掛斷電話。」（偵3卷第305頁），後者通話
      內容並無明顯通知將加惡害之旨於被害人。又被告己○○
      於警詢中亦供稱有打電話給馮吳月娥（偵1卷第313頁），
      是尚無法排除其他可能而逕認係被告丁○○打電話恐嚇被
      害人馮吳月娥。
          至於被告丁○○於95年12月13日20時許帶同己○○、
      壬○○等人至馮吳月娥位於臺南市○○路449號住所，向
      馮吳月娥索討卯○○所積欠之債務，馮吳月娥當場表示無
      力償還，而丁○○見獲報之警方前來，始作罷離開現場部
      分，被害人馮吳月娥於警詢中供稱「我媳婦妹妹的男友甲○○，帶三名男子前來家裡 (健康路住宅)商討我兒子債
      務問題，其中一名男子丁○○表示我兒子欠他100多萬元
      ，簽有本票，你們要不要處理，我說沒頭沒尾我不知道要
      怎樣處理，如果我兒子有欠你們錢就去告他，他成年了我
      沒辦法幫他處理，接著金華派出所員警就前來了。」（警
      卷第2頁）、「丁○○透過我媳婦之妹妹的男友帶同3名年
      約20餘歲知不詳男子到我住處，告訴我說兒子欠他新台幣
      100多萬，其手中並有我兒子所簽之本票，要我出面處理
      解決，我告訴他我兒子是成年人，債務與我無關，既然你
      手中有其簽立之本票，就去法院告他，丁○○聽到以後大
      聲叫囂，告訴我用告的太慢，並稱你兒子在外積欠大筆債
      務，你們身為父母的居然還能在家中逍遙，當時我見情況
      不對，怕有事端衍生，所以我就打電話向警方求助，不久
      警方到達現場，並將當時至我住所要債之四名男子均抄錄
      年籍資料，之後要求他們離開現場。」（偵3卷第7、8頁
      ）；於偵查中亦證稱「丁○○就一群人到我家，到我家一
      坐下就開始討錢，我還是說我不管，我說他自己跟你借的
      錢他要自己處理。當時我有報警，警察登記完之後，就有
      問我是不是還要留這些人在我家，我說不要，警察就幫我
      趕走他們。」（偵1卷第306頁）。由被害人馮吳月娥之前
      開供述內容，被告丁○○等人並無明顯通知將加惡害之旨
      於被害人之言語或動作，此尚與刑法第305條恐嚇罪要件
      有間。
          另被告丁○○竟於95年12月15日分別2時、5時及16
      日5時許，要求己○○、庚○○、壬○○等人，前後3次駕
      車至馮吳月娥位於臺南市○○路2段449號之住處丟擲玻璃
      瓶裝之漆彈，導致該址門窗破裂及1、2樓門窗及傢俱污損
      ，致使馮吳月娥心生畏懼部分，雖被告丁○○、己○○、
      庚○○、壬○○等人均坦承有此部分犯行（僅就次數部分
      有所出入）。惟刑法第305條之恐嚇罪，所稱以加害生命
      、身體、自由、名譽、財產之事，恐嚇他人者，係指以使
      人生畏怖心為目的，而通知將加惡害之旨於被害人而言，
      已如前述，其行為本質為【具體危險犯】。本件被告庚○○等人至被害人馮吳月娥之住處丟擲玻璃瓶裝之漆彈，導
      致該址門窗破裂及1、2樓門窗及傢俱污損，其行為顯已構
      成刑法第354條之毀損一般物品罪（毀損罪部分未據告訴
      ，亦未起訴），其行為本質應屬【實害犯】。前者不以法
      益之現實侵害為必要，後者則係以發生法益之現實侵害為
      其構成要件內容，二者並無法併存（一行為同時為實害犯
      及危險犯）。雖然在實際侵害他人生命、身體、自由、財
      產時，通常亦同時會造成被害人心理恐懼之效果，然此心
      理恐懼之效果，並非行為人將來惡害之通知所致，尚不得
      另以刑法第305條罪相繩。從而，本件被告等人所為，尚
      與刑法第305條恐嚇罪要件有間，自應為無罪之諭知。
（五）此外，雖依起訴書所犯法條欄之記載被告庚○○所為另涉
      有刑法第302條、第304條之罪（起訴書第11頁），惟依
      起訴書犯罪事實欄之記載，被告庚○○僅被訴於95年12月
      15日分別2時、5時及16日5時許，至馮吳月娥位於臺南市
      ○○路○段449號之住處丟擲玻璃瓶裝之漆彈，導致該址門
      窗破裂及1、2樓門窗及傢俱污損，致使馮吳月娥心生畏懼
      部分之事實（起訴書第6頁）。此部分被訴事實顯與刑法
      第302條、第304條之罪無關，應僅為起訴書誤繕，附此敘
      明。
丙、據上論斷，應依刑事訴訟法第299條第1項前段、第301條第1
    項前段，刑法第28條、第268條後段、第302條第1項、第55
    條、第47條第1項、第41條第1項前段、第51條第5款、第38
    條第1項第2款、第74條第1項第1款、第2項第4款、第5款、
    第93條第1項（辛○○部分）、第93條第1項第2款（庚○○
    部分），刑法施行法第1條之1第1項、第2項，中華民國96年
    罪犯減刑條例第2條第1項第3款、第7條、第9條、第10條第1
    項，判決如主文。
本件經檢察官辰○○到庭執行職務
中    華    民    國    97    年    12    月    22    日
                    刑事第三庭  審判長法  官  鄭文祺
                                      法  官  陳振謙
                                      法  官  陳欽賢
以上正本證明與原本無異。
如不服本判決，應於收受本判決後10日內，向本院提出上訴書狀
，並應敘述具體理由。其未敘述上訴理由者，應於上訴期間屆滿
後20日內向本院補提理由書狀（均須按他造當事人之人數附繕本
）「切勿逕送上級法院」。
                                      書記官  張宜柔
中    華    民    國    97    年    12    月    22    日
附錄本案論罪科刑法條全文：
刑法第268條
（圖利供給賭場或聚眾賭博罪）
意圖營利，供給賭博場所或聚眾賭博者，處3年以下有期徒刑，
得併科3千元以下罰金。
刑法第302條
（剝奪他人行動自由罪）
私行拘禁或以其他非法方法，剝奪人之行動自由者，處5年以下
有期徒刑、拘役或 3 百元以下罰金。
因而致人於死者，處無期徒刑或7年以上有期徒刑，致重傷者，
處 3 年以上十年以下有期徒刑。
第 1 項之未遂犯罰之。
附表一（有罪部分）：
┌───┬─────┬─────────┬──────┐
│被  告│犯罪事實欄│  刑        度    │應執行刑（有│
│姓  名│          │  （有期徒刑）    │期徒刑部分）│
├───┼─────┼─────────┼──────┤
│丁○○│一        │2年減為1年        │4年6月      │
│      ├─────┼─────────┤            │
│      │二（一）  │1年減為6月        │            │
│      ├─────┼─────────┤            │
│      │二（二）  │2年減為1年        │            │
│      ├─────┼─────────┤            │
│      │二（三）  │3年6月減為1年9月  │            │
│      ├─────┼─────────┤            │
│      │二（四）  │10月減為5月       │            │
├───┼─────┼─────────┼──────┤
│壬○○│一        │1年減為6月        │1年6月      │
│      ├─────┼─────────┤            │
│      │二（二）  │1年減為6月        │            │
│      ├─────┼─────────┤            │
│      │二（三）  │8月減為4月        │            │
│      ├─────┼─────────┤            │
│      │二（四）  │8月減為4月        │            │
├───┼─────┼─────────┼──────┤
│丙○○│一        │1年2月減為7月     │            │
├───┼─────┼─────────┼──────┤
│己○○│一        │1年減為6月        │1年9月      │
│      ├─────┼─────────┤            │
│      │二（一）  │8月減為4月        │            │
│      ├─────┼─────────┤            │
│      │二（二）  │10月減為5月       │            │
│      ├─────┼─────────┤            │
│      │二（三）  │8月減為4月        │            │
│      ├─────┼─────────┤            │
│      │二（四）  │8月減為4月        │            │
├───┼─────┼─────────┼──────┤
│癸○○│二（一）  │10月減為5月       │2年6月      │
│      ├─────┼─────────┤            │
│      │二（二）  │1年6月減為9月     │            │
│      ├─────┼─────────┤            │
│      │二（三）  │3年減為1年6月     │            │
├───┼─────┼─────────┼──────┤
│戊○○│一        │1年減為6月        │8月         │
│      ├─────┼─────────┤            │
│      │二（一）  │8月減為4月        │            │
├───┼─────┼─────────┼──────┤
│庚○○│一        │1年減為6月（附條件│            │
│      │          │緩刑）            │            │
├───┼─────┼─────────┼──────┤
│乙○○│二（三）  │2年10月減為1年5月 │            │
├───┼─────┼─────────┼──────┤
│甲○○│一        │1年減為6月（得易科│            │
│      │          │）                │            │
├───┼─────┼─────────┼──────┤
│辛○○│一        │1年2月減為7月（附 │            │
│      │          │條件緩刑）        │            │
└───┴─────┴─────────┴──────┘
附表二（無罪部分）：
┌──┬─────┬─────────────┬───┐
│編號│被告姓名  │  被    訴    事    實    │備  註│
│    │          │                          │      │
├──┼─────┼─────────────┼───┤
│1   │丁○○    │違反組織犯罪條例部分      │無罪  │
│    │          ├─────────────┼───┤
│    │          │95年8月25日恐嚇及強制、剝 │無罪  │
│    │          │奪子○○行動自由部分      │      │
│    │          ├─────────────┼───┤
│    │          │95年8月25日後之不詳時間恐 │無罪  │
│    │          │嚇寅○○部分              │      │
│    │          ├─────────────┼───┤
│    │          │95年12月13日、15日、16日恐│無罪  │
│    │          │嚇馮吳月娥部分            │      │
├──┼─────┼─────────────┼───┤
│2   │壬○○    │違反組織犯罪條例部分      │無罪  │
│    │          ├─────────────┼───┤
│    │          │95年8月25日恐嚇及強制、剝 │無罪  │
│    │          │奪子○○行動自由部分      │      │
│    │          ├─────────────┼───┤
│    │          │95年12月13日、15日、16日恐│無罪  │
│    │          │嚇馮吳月娥部分            │      │
├──┼─────┼─────────────┼───┤
│3   │丙○○    │違反組織犯罪條例部分      │無罪  │
│    │          ├─────────────┼───┤
│    │          │95年8月25日恐嚇及強制、剝 │無罪  │
│    │          │奪子○○行動自由部分      │      │
├──┼─────┼─────────────┼───┤
│4   │己○○    │違反組織犯罪條例部分      │無罪  │
│    │          ├─────────────┼───┤
│    │          │95年8月25日恐嚇及強制、剝 │無罪  │
│    │          │奪子○○行動自由部分      │      │
│    │          ├─────────────┼───┤
│    │          │95年12月13日、15日、16日恐│無罪  │
│    │          │嚇馮吳月娥部分            │      │
├──┼─────┼─────────────┼───┤
│5   │癸○○    │違反組織犯罪條例部分      │無罪  │
│    │          ├─────────────┼───┤
│    │          │95年8月25日恐嚇及強制、剝 │無罪  │
│    │          │奪子○○行動自由部分      │      │
├──┼─────┼─────────────┼───┤
│6   │戊○○    │違反組織犯罪條例部分      │無罪  │
├──┼─────┼─────────────┼───┤
│7   │庚○○    │違反組織犯罪條例部分      │無罪  │
│    │          ├─────────────┼───┤
│    │          │95年8月25日恐嚇及強制、剝 │無罪  │
│    │          │奪子○○行動自由部分      │      │
│    │          ├─────────────┼───┤
│    │          │95年12月13日、15日、16日恐│無罪  │
│    │          │嚇馮吳月娥部分            │      │
├──┼─────┼─────────────┼───┤
│8   │乙○○    │違反組織犯罪條例部分      │無罪  │
├──┼─────┼─────────────┼───┤
│9   │甲○○    │違反組織犯罪條例部分      │無罪  │
├──┼─────┼─────────────┼───┤
│10  │辛○○    │違反組織犯罪條例部分      │無罪  │
└──┴─────┴─────────────┴───┘
附表三（沒收部分）：
（一）96年度保管字第1295號
┌──┬──────────┬───┬────────┐
│編號│  名            稱  │數  量│  備        註  │
├──┼──────────┼───┼────────┤
│1   │空白商業本票        │2本   │被告丁○○於警詢│
│    │                    │      │中供稱有債務的話│
│    │                    │      │拿來讓人家簽的，│
│    │                    │      │顯係供經營職棒簽│
│    │                    │      │賭所用之物。    │
├──┼──────────┼───┼────────┤
│2   │午○○商業本票      │10張  │發票日雖與午○○│
│    │面額5萬元           │      │被剝奪行動自由日│
│    │                    │      │期不同，但由謝炤│
│    │                    │      │君於警詢中所稱在│
│    │                    │      │被告丁○○處共賭│
│    │                    │      │輸約200萬元，及 │
│    │                    │      │被告丁○○於警詢│
│    │                    │      │中所稱此本票係謝│
│    │                    │      │炤君輸錢簽給他的│
│    │                    │      │，參諸此本票樣式│
│    │                    │      │與寅○○所簽本票│
│    │                    │      │相同，此本票應係│
│    │                    │      │被告丁○○所有，│
│    │                    │      │因聚眾賭博所得之│
│    │                    │      │物。            │
├──┼──────────┼───┼────────┤
│3   │帳本                │2本   │被告丁○○警詢中│
│    │                    │      │供稱係紀錄球隊輸│
│    │                    │      │贏及賭客何時應支│
│    │                    │      │付金錢之用      │
├──┼──────────┼───┼────────┤
│4   │網路賭博總帳        │1張   │被告丁○○稱是收│
│    │                    │      │帳用            │
├──┼──────────┼───┼────────┤
│5   │手提電腦（含網路卡）│2台   │被告丁○○於警詢│
│    │                    │      │中供稱係供賭博用│
│    │                    │      │之工具          │
└──┴──────────┴───┴────────┘
（二）96年度保管字第1300號
┌──┬──────────┬───┬────────┐
│編號│  名            稱  │數  量│  備        註  │
├──┼──────────┼───┼────────┤
│1   │電腦主機            │1台   │被告戊○○於警詢│
│    │                    │      │中供稱係供職棒簽│
│    │                    │      │賭所用之物      │
├──┼──────────┼───┼────────┤
│2   │傳真機              │1台   │同上            │
├──┼──────────┼───┼────────┤
│3   │職棒簽賭網站帳號及密│1冊   │同上            │
│    │碼                  │      │                │
├──┼──────────┼───┼────────┤
│4   │職棒簽賭簽帳單      │18張  │同上            │
├──┼──────────┼───┼────────┤
│5   │收受客戶支票記錄單  │1冊   │同上            │
├──┼──────────┼───┼────────┤
│6   │職棒簽賭帳單        │22張  │同上            │
├──┼──────────┼───┼────────┤
│7   │手機                │2支   │同上            │
└──┴──────────┴───┴────────┘
（三）96年度保管字第1298號
┌──┬──────────┬───┬────────┐
│編號│  名            稱  │數  量│  備        註  │
├──┼──────────┼───┼────────┤
│1   │隨身碟              │1個   │被告丙○○供稱係│
│    │                    │      │「打水」軟體，顯│
│    │                    │      │係供聚罪賭博營利│
│    │                    │      │所用            │
│    │                    │      │                │
├──┼──────────┼───┼────────┤
│2   │美國職籃球隊印章    │1盒   │被告丙○○供稱係│
│    │                    │      │係供簽賭用      │
├──┼──────────┼───┼────────┤
│3   │彰銀支票            │1張   │被告丙○○供稱係│
│    │                    │      │賭客所支付      │
├──┼──────────┼───┼────────┤
│4   │合庫支票            │1張   │同上            │
├──┼──────────┼───┼────────┤
│5   │電腦主機及螢幕      │各1台 │被告丙○○於警詢│
│    │                    │      │中供稱係上網簽賭│
│    │                    │      │用              │
├──┼──────────┼───┼────────┤
│6   │鍵盤1組             │1組   │同上            │
├──┼──────────┼───┼────────┤
│7   │三星手機            │1支   │被告丙○○於警詢│
│    │                    │      │中供稱係聯絡下圍│
│    │                    │      │盤口及上線簽賭用│
└──┴──────────┴───┴────────┘
（四）96年度保管字第1296號
┌──┬──────────┬───┬────────┐
│編號│  名            稱  │數  量│  備        註  │
├──┼──────────┼───┼────────┤
│1   │空白簽注表          │1疊   │被告庚○○於警詢│
│    │                    │      │中供稱係被告李宗│
│    │                    │      │錡所有。此應係被│
│    │                    │      │告丙○○供經營職│
│    │                    │      │棒簽賭所用之物。│
├──┼──────────┼───┼────────┤
│2   │簽注紀錄表          │7張   │同上            │
├──┼──────────┼───┼────────┤
│3   │大玩家股東退庸辦法  │5張   │同上            │
│    │                    │      │                │
├──┼──────────┼───┼────────┤
│4   │網路職棒空白簽注單  │1疊   │同上            │
├──┼──────────┼───┼────────┤
│5   │網路簽賭職棒入口帳號│1張   │同上            │
│    │密碼單              │      │                │
└──┴──────────┴───┴────────┘
（五）96年度保管字第1337號
┌──┬──────────┬───┬────────┐
│編號│  名            稱  │數  量│  備        註  │
├──┼──────────┼───┼────────┤
│1   │現金                │新臺幣│被告丙○○於警詢│
│    │                    │14萬15│中供稱係其交付予│
│    │                    │00元  │被告戊○○之賭資│
│    │                    │      │；被告戊○○於警│
│    │                    │      │詢中供稱是他下線│
│    │                    │      │賭客贏得之彩金。│
└──┴──────────┴───┴────────┘
（六）96年度保管字第1299號
┌──┬──────────┬───┬────────┐
│編號│  名            稱  │數  量│  備        註  │
├──┼──────────┼───┼────────┤
│1   │林士傑本票          │3張   │被告己○○於警詢│
│    │                    │      │中供稱是賭客林士│
│    │                    │      │傑積欠職棒簽賭賭│
│    │                    │      │債所簽          │
├──┼──────────┼───┼────────┤
│2   │林士傑讓渡書        │1張   │同上            │
└──┴──────────┴───┴────────┘
附表四（不沒收部分）：
（一）96年度保管字第1295號
┌──┬──────────┬───┬────────┐
│編號│  名            稱  │數  量│  備        註  │
├──┼──────────┼───┼────────┤
│1   │球隊名冊            │1張   │用途不詳        │
├──┼──────────┼───┼────────┤
│2   │其餘起訴書未列部分  │      │96年度保管字第  │
│    │                    │      │1295號扣押物品清│
│    │                    │      │單編號3、4、5至 │
│    │                    │      │12、17、19至24  │
└──┴──────────┴───┴────────┘
（二）96年度保管字第1294號
┌──┬──────────┬───┬────────┐
│編號│  名            稱  │數  量│  備        註  │
├──┼──────────┼───┼────────┤
│1   │存摺                │1本   │被告壬○○稱係繳│
│    │                    │      │貸款用          │
├──┼──────────┼───┼────────┤
│2   │手機                │2支   │被告壬○○稱係平│
│    │                    │      │時聯絡用        │
└──┴──────────┴───┴────────┘
（三）96年度保管字第1300號
┌──┬──────────┬───┬────────┐
│編號│  名            稱  │數  量│  備        註  │
├──┼──────────┼───┼────────┤
│1   │提款卡              │1張   │所有人不詳      │
└──┴──────────┴───┴────────┘
（四）96年度保管字第1337號
┌──┬──────────┬───┬────────┐
│編號│  名            稱  │數  量│  備        註  │
├──┼──────────┼───┼────────┤
│1   │現金                │新臺幣│被告丁○○稱係被│
│    │                    │（下同│告辛○○所有，非│
│    │                    │）11萬│賭資；被告辛○○│
│    │                    │元    │稱係向黃林秀華借│
│    │                    │      │得。尚無從認定係│
│    │                    │      │被告所有供聚罪賭│
│    │                    │      │博所用或所得之物│
│    │                    │      │。              │
├──┼──────────┼───┼────────┤
│2   │現金                │93萬29│被告戊○○警詢中│
│    │                    │00元  │供稱係胞兄張育勤│
│    │                    │      │所有；證人張育勤│
│    │                    │      │、黃美慈亦供稱非│
│    │                    │      │被告戊○○所有，│
│    │                    │      │且查獲現金房間非│
│    │                    │      │被告戊○○之房間│
│    │                    │      │，尚無從認定係被│
│    │                    │      │告戊○○所有供聚│
│    │                    │      │罪賭博所用或所得│
│    │                    │      │之物。          │
└──┴──────────┴───┴────────┘
（五）96年度保管字第1652號
┌──┬──────────┬───┬────────┐
│編號│  名            稱  │數  量│  備        註  │
├──┼──────────┼───┼────────┤
│1   │現金                │新臺幣│自黃美慈帳戶領出│
│    │                    │38萬元│，被告戊○○供稱│
│    │                    │      │係黃美慈所有，尚│
│    │                    │      │無從認定係被告張│
│    │                    │      │育鋒所有供聚罪賭│
│    │                    │      │博所用或所得之物│
│    │                    │      │。              │
└──┴──────────┴───┴────────┘
（六）96年度保管字第1298號
┌──┬──────────┬───┬────────┐
│編號│  名            稱  │數  量│  備        註  │
├──┼──────────┼───┼────────┤
│1   │存摺                │6本   │被告丙○○供稱係│
│    │                    │      │儲蓄用          │
├──┼──────────┼───┼────────┤
│    │磁碟片              │2片   │被告丙○○於警詢│
│2   │                    │      │中供稱係其姐姐所│
│    │                    │      │有              │
├──┼──────────┼───┼────────┤
│3   │筆記型電腦          │1台   │被告丙○○於警詢│
│    │                    │      │中供稱非供賭博所│
│    │                    │      │用              │
├──┼──────────┼───┼────────┤
│4   │3G無線上網卡        │1個   │同上            │
├──┼──────────┼───┼────────┤
│5   │SONY手機            │1支   │被告丙○○於警詢│
│    │                    │      │中供稱係私人聯絡│
│    │                    │      │用              │
├──┼──────────┼───┼────────┤
│6   │其餘起訴書未列部分  │      │96年度保管字第  │
│    │                    │      │1298號扣押物品清│
│    │                    │      │單編號4、11、14 │
└──┴──────────┴───┴────────┘
（七）96年度保管字第1296號
┌──┬──────────┬───┬────────┐
│編號│  名            稱  │數  量│  備        註  │
├──┼──────────┼───┼────────┤
│1   │錄音筆              │1支   │所有人及用途均不│
│    │                    │      │明              │
├──┼──────────┼───┼────────┤
│2   │電腦設備            │5組   │同上            │
├──┼──────────┼───┼────────┤
│3   │其餘起訴書未列部分  │      │96年度保管字第  │
│    │                    │      │1296號扣押物品清│
│    │                    │      │單編號1至6、12、│
│    │                    │      │15              │
└──┴──────────┴───┴────────┘
（八）其他不予沒收部分：
      1.96年度保管字第1297號扣押物品清單所示物品
      2.96年度保管字第1299號扣押物品清單（編號3、10除外
        ）所示物品
      3.96年度保管字第1301號扣押物品清單所示物品
      4.96年度保管字第1699號扣押物品清單所示物品
      5.96年度保管字第2038號扣押物品清單所示物品
      6.96年度槍字第95號扣押物品清單所示物品


司法院資訊處製作；財團法人民間司法改革基金會備份。
